【裁判字號】    92,上易,1273
【裁判日期】    921118
【裁判案由】    偽造文書
【裁判全文】
臺灣高等法院高雄分院刑事判決                  九十二年度上易字第一二七三號
    上  訴  人  臺灣高雄地方法院檢察署檢察官
    被      告  甲○○
右上訴人因被告偽造文書案件，不服臺灣高雄地方法院九十年度易字第三五七一號中
華民國九十二年五月八日第一審判決（起訴案號：臺灣高雄地方法院檢察署八十九年
度偵字第二二○六○號），提起上訴，本院判決如左：
   主  文
上訴駁回。
   理  由
一、公訴意旨以：被告甲○○係良友汽車解體廠之負責人，明知楊新章向其購買車輛
    之目的為拆卸換裝車殼至他車之引擎上，並換裝二車之車身號碼，竟基於幫助偽
    造文書之犯意，販賣其所收購車牌號碼ＶＷ—七○七六號自用小貨車（引擎號碼
    四Ｇ八二Ｘ○七三六○六號、車身號碼0000000）、ＶＴ—五九三二號自
    用小客車（引擎號碼Ｋ一一ＧＬＡ○九三九Ｙ、車身號碼ＧＬＡ○○九三三一）
    及ＹＭ—一三五二號自用小貨車（引擎號碼四Ｇ八二Ｘ○七八四四六號、車身號
    碼0000000）車輛予楊新章，因認被告甲○○涉犯刑法第三十條、第二百
    十二條之幫助偽造特種文書罪嫌。
二、按刑法上幫助之行為，須有幫助他人犯罪之意思，如無此種故意，縱基於其他原
    因，以助成他人犯罪之結果，尚難以幫助論處。又認定犯罪事實所憑之證據，無
    論直接或間接證據，其為訴訟上之證明，須達於通常一般人均不致有所懷疑，而
    得確信其為真實之程度者，始得據為有罪之認定，倘其證明尚未達到此一程度，
    而有合理懷疑之存在時，即無從為有罪之認定，最高法院二十年上字第一○二二
    號及七十六年台上字第四九八六號判例可資參照。
三、公訴人認被告甲○○涉犯右揭犯行，無非係以被告明知楊新章購買右開車輛將作
    為置換他車之車殼使用，依常理更換部分零件固屬常態，但若換裝車輛整體之車
    殼至他車引擎上則顯違常理，楊新章既已告知其欲更換車殼至他車，被告係經營
    汽車解體廠，豈有不知若以上開方式更換車殼，則車身號碼、引擎號碼與所登記
    者不同，則該車何以使用？顯係明知楊新章係將購買該車後予以偽造，而仍予販
    賣，足見係基於幫助楊新章偽造文書之犯意甚明等情為其論據。訊據被告甲○○
    固坦承出賣上開車牌號碼ＶＷ—七○七六號、ＹＭ—一三五二號自用小貨車及Ｖ
    Ｔ—五九三二號自小客車予楊新章之事實，惟堅決否認有何幫助偽造私文書之犯
    行，辯稱：「我是做汽車資源回收，楊新章購買當時只表示是要自己使用的，我
    不知道楊新章買車是要偽造該車之車身號碼，再套到別的車上，更不知道他要拆
    卸換裝借屍還魂之用等語。
四、經查：
（一）原審同案被告楊新章向被告甲○○購買車牌號碼ＶＷ—七○七六號自用小貨車
      （引擎號碼四Ｇ八二Ｘ○七三六○六號、車身號碼0000000）、ＶＴ—
      五九三二號自用小客車（引擎號碼Ｋ一一ＧＬＡ○九三九Ｙ、車身號碼ＧＬＡ
      ○○九三三一）及ＹＭ—一三五二號自用小貨車（引擎號碼四Ｇ八二Ｘ○七八
      四四六號、車身號碼0000000）後，於八十九年八、九月間某日，在高
      雄縣旗山鎮○○里○○路一號，將上開車牌號碼ＶＴ—五九三二號之車身號碼
      焊除後，再將車牌Ｊ九—二八五三號車輛之車身號碼Ｋ一一ＧＬＡ○三三六五
      ○焊接在該ＶＴ—五九三二號車輛之車身上，並將Ｊ九—二八五三號車輛之引
      擎裝入該ＶＴ—五九三二號車輛內；又接續將前揭ＹＭ—一三五二號車輛之車
      身號碼焊除後，將車號ＶＷ—七○七六號車輛之車身號碼0000000焊接
      在該ＶＴ—五九三二號車輛車身上，並將ＶＷ—七○七六號車輛之引擎裝入該
      ＶＴ—五九三二號車輛內之事實，業據楊新章於偵審中坦承明確，並有車籍作
      業系統查詢認可資料、汽車車籍查詢各三份、買賣合約書一份、照片五幀在卷
      可稽，是楊新章偽造私文書犯行應已明確（楊新章部分已據原審判決有期徒刑
      三月，如易科罰金以三百元折算一日確定）。
（二）被告甲○○於高雄縣旗山鎮負責經營良友汽車解體廠，於八十九年七月二十九
      日，在上開汽車解體廠，將上開車牌號碼ＶＷ—七○七六號、ＹＭ—一三五二
      號自用小貨車及ＶＴ—五九三二號自小客車出賣予楊新章之事實，迭據被告甲
      ○○坦認無訛，核與原審同案被告楊新章於偵查及原審供述情節相符，並有買
      賣契約書一紙在卷可稽。渠等買賣上開資源回收車輛之事實，固無疑義，惟楊
      新章於偵查中已供稱「甲○○不知道我的變造行為」等語（見九十年二月六日
      偵訊筆錄）；於原審亦坦稱「我有詢問她車之正常來源，但是焊除車身號碼後
      我均沒有告訴她」「我向甲○○表示是要修一修供自己使用，但是並沒有講說
      要改裝車」等語（見原審九十年十月二十二日訊問筆錄及九十二年四月二十四
      日審理筆錄）。就楊新章上開供詞，佐以出賣車身，以供他人換裝車輛使用，
      亦屬常見之汽車解體業務，且遍閱全卷並無任何足認楊新章曾告知被告甲○○
      購買車殼後會偽造車身號碼，或被告甲○○得以知悉楊新章購買上開車殼後可
      能會偽造車身號碼之證據，尚不能證明被告有幫助楊新章偽造引擎號碼之故意
      。被告所辯上情，應堪採信。
五、綜上所述，本件並無證據足資證明被告明知楊新章購買右開車輛車殼後會偽造車
    身號碼之行為，其幫助偽造私文書之犯罪自屬不能證明。且按檢察官對於起訴之
    犯罪事實，應負提出證據及說服之實質舉證責任。倘其所提出之證據，不足為被
    告有罪之積極證明，或其指出證明之方法，無從說服法院以形成被告有罪之心證
    ，基於無罪推定之原則，自應為被告無罪判決之諭知，最高法院九十二年度台上
    字第一二八號判例說明綦詳。原審對於卷內證據資料，逐一剖析並參互審酌，仍
    無從獲得有罪之心證，而認不能證明被告犯罪，依法諭知無罪之判決，於法核無
    不合，檢察官上訴猶執前詞指摘原判決不當，為無理由，應予駁回。
據上論結，應依刑事訴訟法第三百六十八條，判決如主文。
本案經檢察官張金塗到庭執行職務。
中    華    民    國      九十二    年      十一      月      十八      日
                              臺灣高等法院高雄分院刑事第三庭
                                  審判長法官  周賢銳
                                        法官  謝宏宗
                                        法官  黃建榮
右正本證明與原本無異。
不得上訴。
                                  法院書記官  鄭翠芬
中    華    民    國      九十二    年      十一      月      十八      日


司法院資訊處製作；財團法人民間司法改革基金會備份。
